【裁判字號】    95,訴,18
【裁判日期】    950822
【裁判案由】    損害賠償
【裁判全文】
臺灣雲林地方法院民事判決                95年度訴字第18號
原      告  台灣電力股份有限公司雲林區營業處
法定代理人  丙○○
訴訟代理人  乙○○
被      告  丁○○
            甲○○
上列當事人間請求損害賠償事件，原告於刑事訴訟程序中提起附
帶民事訴訟，經本院刑事庭裁定移送民事庭，本院於民國95年08
月08日言詞辯論終結，判決如下：
    主  文
被告丁○○、甲○○應連帶給付原告新台幣貳萬玖仟零壹拾元；
被告甲○○另應給付原告新台幣肆拾柒萬捌仟陸佰陸拾肆元，及
均自民國93年12月17日起，至清償日止，按年息百分之五計算之
利息。
原告其餘之訴駁回。
訴訟費用由被告丁○○、甲○○連帶負擔百分之三．三；由被告
甲○○負擔百分之五四．六；餘由原告負擔。
本判決第一項於原告以新台幣伍萬元供擔保後，得假執行。
原告其餘假執行之聲請駁回。
    事  實
甲、原告方面：
一、聲明：
  １被告丁○○、甲○○應連帶給付原告新台幣（下同）876493
    元，及自起訴狀繕本送達翌日（93年12月17日）起，至清償
    日止，按年息百分之五計算之利息。
  ２訴訟費用由被告連帶負擔。
  ３願供擔保，請准宣告假執行。
二、陳述：
  １被告戊○○（已於言詞辯論期日與原告成立和解）、甲○○
    、丁○○分別於原告起訴狀附表所示之時間地點，不法竊取
    原告供電線路之PVC風雨線導線器材，案經台灣雲林地方法
    院檢察署檢察官起訴（詳如九十三年度偵字第三七六一號及
    九十三年度偵字第四一四○號起訴書），被告因竊盜造成原
    告財物及修復供電線路之損失費用如起訴狀附件明細表，其
    中材料的損失為507674元，修復費用的損失為368819元。依
    民法第一八四條規定，不法侵害他人之權利者，負損害賠償
    責任。另為維持供應用戶用電，該等供電之線路，必須及時
    修復，又修復人員必須具有相當之電氣技能及防護設施，才
    能避免感電之危險，爰依民法第二百十三條第三項規定請求
    被告支付回復原狀所必要之費用，以代回復原狀。
乙、被告方面：
壹、被告甲○○部分：
一、聲明：求為判決駁回原告之訴。
二、陳述：
  １戊○○有可能因為他要來交貨，我認為他太霸道不願意收，
    而對我不滿才陷害我，我根本不認識他，也沒有買過他偷的
    東西。
  ２丁○○在刑事案件中的陳述是有可能，因為我的營業場所就
    在路邊，如果有比較值錢的東西，他會幫我拿到辦公室裡面
    放，因為我那邊小偷很多。
  ３原告所提的材料損失及施工費用明細表跟我沒有關係，因為
    我沒有買原告失竊的電線。
貳、被告丁○○未於言詞辯論期日到場，亦未提出書狀作何聲明
    或陳述。
    理    由
一、被告丁○○未於言詞辯論期日到場，核無民事訴訟法第三百
    八十六條各款所列情形，爰依原告之聲請，由其一造辯論而
    為判決。
二、本件原告主張：被告戊○○分別於原告起訴狀附表所示之時
    間地點，不法竊取原告供電線路之PVC 風雨線導線器材等情
    ，業經被告戊○○於本院93年度易字第425 號刑事案件偵、
    審中坦承不諱，民事部分並已於言詞辯論期日與原告成立和
    解。至於被告甲○○、丁○○部分，本院認為並非與被告戊○○共同竊取原告所有之電線，而是故買被告戊○○竊取原
    告所有之電線銅線部分之贓物，此有下列之事證可資認定：
  １據被告戊○○於竊取電線之刑案二次偵訊時陳稱：「（有無
    看過丁○○與甲○○？）有，他們二個都有跟我買過電纜線
    ，但我不知道甲○○是老闆，我是跟丁○○接觸比較多次，
    我賣給丁○○約賣給他20幾次。（他們有無問你東西是怎麼
    來？）我有主動告訴他是我去偷的，因為這樣所以以賤價收
    購；（你去賣東西時有無跟他們說東西是你偷的？）我都有
    告訴過丁○○、甲○○。（他們以什麼價格跟你買？）每公
    斤45或46元購買銅線」等語（詳見偵字第3761號卷第74頁93
    年10月1 日筆錄及第78頁93年10月5 日筆錄）。
  ２戊○○於本院93年度易字第425 號刑事案件審理時陳稱：剪
    好了的電纜線已削掉外皮，共賣了20幾次，和丁○○、甲○○均有接觸，和甲○○至少接觸二、三次以上，不一定都是
    削好的，也不一定都是剪的當天就賣掉，不過都是賣給甲○○，去賣的時候，都會說這是不能見光的東西，意思就是偷
    剪下來的，一開始他是不要收，後來在那邊講價錢，他就收
    了，有時去的時候，是晚上，丁○○不在那邊，都和甲○○
    接觸，所以和甲○○接觸的比較多，剛開始不知道老闆是誰
    ，接觸20幾次都是甲○○拿錢給我，連和丁○○接觸的時候
    也是甲○○拿錢給我，第一次賣的時候有跟甲○○說過是偷
    剪下來的，『剛開始時不知道誰是丁○○、誰是甲○○，其
    實偵訊中說的丁○○就是指甲○○』，第1 次賣電纜線時是
    與甲○○接觸，是講好價錢才賣的，第2 次以後差距不大，
    差1 、2 元，大部分都是大約45、46元左右，當時接觸的第
    1 個人就是在庭的甲○○，中間討價還價的過程是我問老闆
    在不在，然後他就先開一個價錢，我就跟他說外面大概是賣
    多少，不能高一點，他就說你這些東西都是從那裡剪下來的
    ，能賣多好，所以就以他說的價格賣給他，大部分交易的時
    間是差不多快天亮的時候，白天也有過等語（詳見本院93年
    度易字第425 號刑事案卷94年08月02日上午審理筆錄第18至
    24頁）。
  ３被告丁○○於偵查時陳稱：「（警訊問你是否認識戊○○？
    ）我有看過，但不認識，也不是朋友，他有拿銅線去賣二、
    三次左右。（當時戊○○拿去賣時，你都如何處理？）都是
    他跟老闆說價格，我才幫他把東西搬到倉庫。（戊○○每次
    來都賣多少？）第1 次賣6 、7 千元，之後我就不曉得。（
    你去那裡老闆有無給你錢？）沒有，只有給我便當及酒。（
    戊○○有無拿銅線去賣？）有，第1 次賣6 、7 千元，之後
    又去2 、3 次，那陣子剛好有西螺的西瓜在盛產，阿博常常
    拿西瓜給我帶回去吃。（戊○○是否每次都載很多去賣？）
    每次都好幾十斤，實際多少要問阿博，他是老闆。」等語（
    詳見偵字第4140號卷第18、19頁）。
  ４被告甲○○是五金舊貨商，應知一般合法進貨的新電線不可
    能削去外皮後拿去以賤價賣給他，而平常人也不會有那麼多
    削去外皮或未削皮的銅線可以多次拿去販賣，戊○○也陳稱
    有向被告甲○○說這些是不能見光的東西，被告也自承已削
    好之銅線每公斤應該有八、九十元，不可能只有四、五十元
    ，由此可見被告甲○○確實知悉其向戊○○所購買之銅線，
    係屬贓物，而故意以低價購入，且次數不少。
  ５被告丁○○部分，由被告戊○○、丁○○前揭在刑事案件中
    的陳述可知，被告丁○○是於93年07月01日起至同年09月09
    日止之間某二日下午，在新橋頭資源回收場，基於幫助故買
    贓物之概括犯意，為甲○○搬運買入之贓物。由於本件被告
    甲○○與戊○○間之交易次數多達數十次，各被告對於每次
    交易之確實時間及數量無法清晰記憶，也無其他事證可供詳
    細認定（原告起訴狀附表所列失竊時間及失竊電線數量，依
    常情判斷應不等於交易之時間及數量），本院採取較嚴謹之
    認定方式，與刑事判決相同的認定，認為被告丁○○是幫助
    甲○○故買贓物二次。
三、被告甲○○雖辯稱：「戊○○有可能因為他要來交貨，我認
    為他太霸道不願意收，而對我不滿才陷害我，我根本不認識
    他，也沒有買過他偷的東西。」及「原告所提的材料損失及
    施工費用明細表跟我沒有關係，因為  我沒有買原告失竊的
    電線。」云云，核係卸責之詞，不足採信。
四、按「刑法第三百四十九條第二項之寄藏贓物行為為獨立犯罪
     (並非竊盜之幫助行為)， 贓物之寄藏，已在被害人因竊盜
    之侵權行為有損害之後，盜贓之寄藏人對被害人係成立另一
    侵權行為。與實施竊盜之人，不構成共同侵權行為。又被害
    人對於盜贓寄藏人，依民法第九百四十九條及第九百五十六
    條之規定，亦可請求回復其物或請求損害賠償。」（本院按
    ：故買贓物之法理相同）又「盜贓之故買人與實施盜取之人
    ，固不構成共同侵權行為，惟．．．被害人本得向之請求回
    復其物，如因其應負責之事由，不能回復時，依同法第九百
    五十六條之規定，亦應負損害賠償責任。」最高法院著有65
    年台上字第838 號判例及66年台上字第526 號判決要旨可參
    。本件被告戊○○是實施盜取之人，被告甲○○為盜贓之故
    買人，依前揭判例、判決意旨，被告甲○○與戊○○間就竊
    盜部分不構成共同侵權行為，被告丁○○是幫助甲○○故買
    贓物之人，本諸相同之法理，其與戊○○間亦不構成共同侵
    權行為。但在被告丁○○與甲○○間，就丁○○幫助故買贓
    物二次部分，因兩人有犯意聯絡，仍構成共同侵權行為，並
    應連帶負損害賠償責任。
五、被告甲○○與丁○○故買贓物或幫助故買贓物之行為，對於
    原告造成之損害係在於回復其失竊物之困難，與戊○○之竊
    盜行為除直接造成原告財物損失外，亦造成修復費用的損失
    ，尚有不同，故原告對被告甲○○僅能請求被竊的材料損失
    為507674元及法定遲延利息，至於修復費用的損失368819元
    及法定遲延利息，其請求尚屬無據，應予駁回。又被告丁○○幫助故買贓物二次部分，因無法認定確實的時間及數量，
    依民事訴訟法第222 條第02項規定：「當事人已證明受有損
    害而不能證明其數額或證明顯有重大困難者，法院應審酌一
    切情況，依所得心證定其數額。」本院認為以原告請求之材
    料損失507674元乘以三十五分之二即29,010元及法定遲延利
    息為合理，並命由被告丁○○與甲○○連帶給付，原告對被
    告丁○○之請求超過此數額部分亦應駁回。
六、原告陳明願供擔保，聲請宣告假執行，經核其勝訴部分，合
    於法律之規定，爰酌定相當之擔保金額宣告之；至其敗訴部
    分，其假執行之聲請，因訴之駁回而失所依附，應併駁回。
七、結論：本件原告之訴，為一部有理由，一部無理由，並依民
    事訴訟法第385 條第01項前段、第79條、第85條第02項，第
    390 條第02 項，判決如主文。
中    華    民    國    95    年    8     月    22    日
                  民事第一庭    法  官  邱瑞裕
以上為正本，係照原本作成。
如對本判決上訴，須於判決送達後20日內向本院提出上訴狀
中    華    民    國    95    年    8     月    22    日
                                書記官  賴成育


司法院資訊處製作；財團法人民間司法改革基金會備份。
